最高法院刑事判決　　　　　　　　　　　　　　　八十七年度台上字第一七六一號
　　上　訴　人　甲　○
　　選任辯護人　蘇錦霞律師
右上訴人因背信案件，不服台灣高等法院中華民國八十七年三月十七日第二審判決（
八十七年度上訴字第二七九號，起訴案號：台灣台北地方法院檢察署七十九年度偵字
第一九九八○號），提起上訴，本院判決如左：
    主  文
原判決撤銷，發回台灣高等法院。
    理  由
本件原判決認定：上訴人甲○係潘氏實業股份有限公司（下稱潘氏公司）董事長，潘
氏公司又係富格林國際投資股份有限公司（下稱富格林公司）之關係企業，因富格林
公司違法吸金於民國（下同）七十七年二月間倒閉，投資人要求將富格林公司及潘氏
公司所有資產交予債權整理委員會管理，甲○與潘氏公司董事呂嵐均係為潘氏公司處
理事務之人，明知潘氏公司並未向陳漢民借款，竟與呂嵐、陳漢民（業經判處罪刑確
定）共同意圖為自己不法之利益，約由甲○、呂嵐於七十八年六月間在某不詳地點，
假藉潘氏公司向陳漢民借款名義，開立如附表所示之本票三張，均蓋用潘氏公司、甲
○、呂嵐印章後交付陳漢民收執，並均明知為不實之事項，推由陳漢民出面，於七十
九年一月間，以該三張本票屆期未獲付款為由，聲請台灣宜蘭地方法院裁定准予強制
執行，使該法院承辦人員書面審理以七十九年度票字第二十二號裁定准予強制執行，
足以生損害於該法院裁定之公信力及潘氏公司，而為違背其任務之行為，惟尚未對潘
氏公司之財產強制執行而未達使該公司財產減損之結果等情，因而撤銷第一審不當之
判決，改判論處上訴人共同為他人處理事務，意圖為自己不法之利益，為違背其任務
之行為致生損害於本人之財產未遂罪刑，固非無見。
惟查上訴人在原審抗辯：「系爭本票三張非伊所簽發，印章是伊出國前交呂嵐，簽發
當時伊人不在國內」、「伊於七十七年十月去美國」，又稱：「伊於七十七年十月十
二日出境至韓國，八十六年二月返國，由高雄出境」，再稱「證人吳清涼可以證明本
票非伊所交給」等語（見原審卷第十五、廿六、卅四頁），原審法院亦曾批示「向入
出境管理局查被告自七十七年起入出境紀錄」並傳喚陳漢民（見同上卷第廿三頁審理
單），惟未遑傳喚吳清涼、陳漢民到案作證，亦未待查明上訴人入出境實情，遽為論
處上訴人罪刑之判決，自嫌速斷。次查上訴人在原審對系爭本票上訴人之印文與上訴
人印鑑證明書之印文對照核對，提出肉眼觀察之異處三點，並聲請送請刑事警察局或
調查局鑑定（見同上卷第五十六頁上訴理由狀），原審疏未說明何以未送鑑定之理由
，亦難謂無查證未詳及理由不備之違法。以上或為上訴意旨所指摘，或為本院得依職
權調查之事項，應認仍有發回更審之原因。
又本件雖屬刑事訴訟法第三百七十六條第五款所列之案件，惟於八十四十月二十二日
修正刑事訴訟法施行前，原得上訴於第三審法院，且已繫屬於法院（台灣台北地方法
院八十年訴字第一二三五號卷參照），依刑事訴訟法施行法第五條第一項之規定，仍
應依施行前之法定程序終結之，附此明。
據上論結，應依刑事訴訟法第三百九十七條、第四百零一條，判決如主文。
中      華      民      國    八十七    年      五      月     二十     日
                              最高法院刑事第四庭
                                  審判長法官  莊  來  成
                                        法官  曾  有  田
                                        法官  呂  潮  澤
                                        法官  林  永  茂
                                        法官  洪  清  江
      右正本證明與原本無異
                                              書  記  官
中      華      民      國    八十七    年      五      月    二十二    日
